臺灣桃園地方法院民事裁定　　　　　　　94年度財管字第27號
聲　請　人　甲○○
相　對　人
即被繼承人　乙○○(亡)生前最.
關　係　人　邱佃旺
關　係　人　財政部國有財產局台灣北區辦事處桃園分處
法定代理人　胡樹禮
代　理　人　蘇嘉卿
上列聲請人聲請選任被繼承人乙○○遺產管理人事件，本院裁定
如下：
    主    文
指定邱佃旺為被繼承人乙○○之遺產管理人。
程序費用由被繼承人乙○○之遺產負擔。
    理    由
一、按繼承開始時，繼承人有無不明，而無親屬會議或親屬會議
    未於一個月內選定遺產管理人者，利害關係人得聲請法院選
    任遺產管理人，並由法院依公示催告程序，定六個月以上之
    期限，公告繼承人，命其於期限內承認繼承，民法第一千一
    百七十七條、第一千一百七十八條第一項、第二項規定甚明
    。而此所謂「親屬會議未於一個月內選定遺產管理人」，係
    指親屬會議客觀上未於繼承開始而生有繼承人有無不明情事
    時起一個月內選定遺產管理人，利害關係人即得據以聲請法
    院選任遺產管理人，不以該親屬會議陷於不能召開或召開有
    困難，或該親屬會議經召開而不為或不能決議為限。
二、復按遺產管理人之設，旨在管理保存及清算遺產，以免遺產
    散失，是以遺產管理人具有相當之公益色彩；又選任遺產管
    理人，除慮及管理遺產之公平性外，須考慮其適切性，亦即
    可對其遺產、遺債之情形瞭解較深，復與遺債債權人無利害
    共同關係而得忠誠處理者，優先選任為宜；另依民法第一千
    一百八十五條規定，無繼承人承認繼承，其遺產於清償債權
    ，並交付遺贈物後，如有謄餘，歸屬國庫；再者，國有財產
    法第二條第一項規定：「國家依據法律規定，或基於權利行
    使，或由於預算支出，或由於接受捐贈所取得之財產，為國
    有財產。」，同法第九條規定：「財政部承行政院之命，綜
    理國有財產事務。」「財政部設國有財產局，承辦前項事務
    ，其組織以法律定之。」。
三、本件聲請意旨略以：聲請人為債權人，向鈞院民事執行處以
    九十二年執三光字第二０三五號強制執行事件一案，查封債
    務人乙○○所有部分遺產（即桃園縣復興鄉○○段八八０之
    三地號土地一筆）。茲因乙○○收養邱佃旺為養子，而邱佃
    旺被認定非原住民，不能繼承原住民保留地部分之遺產，必
    須選任遺產管理人，否則無法繼續執行。邱佃旺為乙○○之
    養子，願意擔任管理人，請指定邱佃旺為遺產管理人等語，
    並提出遺產稅繳清證明書影本一份、戶籍謄本影本一份、桃
    園縣大溪地政事務所函影本一份為證。
四、經查：(一)聲請人主張的前述事實，業據其提出遺產稅繳清證
    明書影本一份、戶籍謄本影本一份、桃園縣大溪地政事務所
    函影本一份為證，而關係人即被繼承人養子邱佃旺到庭證稱
    ：「親屬只有我一個人而已。我遺產稅都繳了，結果地政事
    務所卻說我不能辦過戶，我本來有用山地原住民在選舉，可
    是後來又不被承認是山地原住民，戶籍謄本上山地原住民記
    載被刪除」，核與所述情節相符；(二)本件得繼承被繼承人名
    下原住民保留地之繼承人有無不明，亦無法組成親屬會議選
    定遺產管理人，本院審酌聲請人及關係人邱佃旺之意願，以
    及財政部國有財產局台灣北區辦事處桃園分處對由邱佃旺擔
    任被繼承人乙○○之遺產管理人亦無意見，認為由邱佃旺擔
    任被繼承人名下原住民保留地部分之遺產管理人應無不當，
    是本件聲請人之聲請，經核尚無不合，應予准許，爰選任關
    係人邱佃旺為被繼承人名下原住民保留地之遺產管理人。
五、依非訟事件法第八條第二項、民事訴訟法第七十八條，裁定
    如主文。
中　　華　　民　　國　 　94    年   7  　月　　 6 　　日
                  家事法庭法　官　文衍正
上列正本係照原本作成
如對本裁定抗告須於裁定送達後10日內向本院提出抗告狀
中　　華　　民　　國　 　94    年   7  　月　　 6 　　日
                          書記官　陳月桂
